【裁判字號】    99,易,315
【裁判日期】    990604
【裁判案由】    竊盜等
【裁判全文】
臺灣彰化地方法院刑事判決               99年度易字第315號
公  訴  人  臺灣彰化地方法院檢察署檢察官
被      告  甲○○
            丙○○
            乙○○
上列被告因竊盜等案件，經檢察官提起公訴（98年度偵字第7270
號、第10190 號及99年度偵字第1705號），本院判決如下：
    主    文
甲○○竊盜，處有期徒刑月，如易科罰金，以新臺幣壹仟元折
算壹日。
丙○○收受贓物，累犯，處有期徒刑月，如易科罰金，以新臺
幣壹仟元折算壹日。
乙○○收受贓物，累犯，處有期徒刑月，如易科罰金，以新臺
幣壹仟元折算壹日。
    事    實
一、丙○○前因違反毒品危害防制條例案件，經本院以94年度訴
    字第2052號判決分別判處有期徒刑11月、7 月，應執行有期
    徒刑1 年5 月，上訴後經臺灣高等法院臺中分院以95年度上
    訴字第1500號判決上訴駁回而確定，後因中華民國九十六年
    罪犯減刑條例施行，再經臺灣高等法院臺中分院以96年度聲
    減字第489 號裁定分別減刑為有期徒刑5 月15日、3 月15日
    ，應執行有期徒刑8 月15日確定，已於民國96年9 月11日縮
    刑期滿執行完畢。乙○○前因施用第一、二級毒品案件，經
    本院以93年度訴字第1153號判決各判處有期徒刑10月、5 月
    ，應執行有期徒刑1 年2 月確定；又因施用第一、二級毒品
    案件，經本院以95年度訴字第261 號判決各判處有期徒刑1
    年、7 月，應執行有期徒刑1 年5 月確定，經與上開罪刑入
    監接續執行後，於96年4 月25日縮短刑期假釋出監付保護管
    束，於假釋中再因中華民國九十六年罪犯減刑條例施行，視
    為已減其宣告刑，並於96年7 月16日執行完畢。
二、甲○○於98年5 月24日上午11時許，騎乘機車行經南投縣名
    間鄉○○村○○路○ 段433 號丁○○之住處前時，發現該處
    大門未關，竟萌生意圖為自己不法所有之竊盜犯意，將機車
    停在丁○○住處大門前，先試探性向屋內詢問「有人在嗎？
    」等語，待見無人應門，即自大門進入並徒手竊取丁○○置
    放客廳桌上之行動電話（廠牌Sony Ericsson 、W890i 型、
    序號000000000000000 號、含0000000000號SIM 卡1 張，及
    廠牌NOKIA 、6300型、序號000000000000000 號、含000000
    0000號SIM 卡1 張）2 支【侵入住宅部分未據告訴而未經檢
    察官起訴】得手，並隨即騎乘機車逃逸。
三、甲○○竊得上開2 支行動電話後，隨即前往位在彰化縣社頭
    鄉之至賢宮，撥打電話與友人丙○○聯絡，向丙○○表示其
    竊得上開2 支行動電話，欲請丙○○代為處理等語；丙○○
    明知上開2 支行動電話係甲○○行竊他人所得之贓物，竟仍
    前往至賢宮與張校中見面，並向甲○○表示可代為處理上開
    2 支行動電話而加以收受。
四、丙○○於98年5 月24日下午某時收受上揭2 支行動電話後，
    即於取得該2 支行動電話時迄98年5 月26日下午9 時3 分間
    之某時間，將其中廠牌sony ericsson 之行動電話交予友人
    乙○○使用，而乙○○亦明知丙○○所交付之該行動電話係
    來路不明之贓物，仍予以收受；嗣乙○○即請不知情之友人
    邱瑞家以伊名義申辦行動電話門號供其使用，並將邱瑞家於
    98年5 月26日申辦之0000000000號SIM 卡插入上開其自丙○○所收受之行動電話內使用。至另一NOKIA 廠牌之行動電話
    ，丙○○則於同年6 月上旬某日交予不知情之友人黃順振使
    用，並由黃順振插用以自己配偶王瓊玉名義申請之00000000
    00號SIM 卡。
五、嗣經丁○○報警，由警方以上開行動電話序號調閱通聯記錄
    ，始循線查知上情。
六、案經彰化縣警察局鹿港分局報告臺灣南投地方法院檢察署檢
    察官呈請臺灣高等法院臺中分院檢察署檢察長核轉臺灣彰化
    地方法院檢察署檢察官偵查，及彰化縣警察局鹿港分局報告
    臺灣彰化地方法院檢察署檢察官偵查暨臺灣彰化地方法院檢
    察署檢察官主動檢舉偵查後提起公訴。
    理    由
一、證據能力：
    本案下揭全部卷證所涵括之供述證據及非供述證據，經本院
    依法踐行調查證據程序，公訴人及被告等均不爭執各該證據
    之證據能力，且亦查無依法應排除其證據能力之情形，是後
    述所引用證據之證據能力均無疑義，合先敘明。
二、被告甲○○犯竊盜罪部分：
  (一)上揭犯罪事實二之竊盜犯行，業據被告甲○○迭於警詢、偵
    查及本院審理時坦承不諱（見臺灣彰化地方法院檢察署99年
    度偵字第1705號卷第4-7 頁、98年度偵字第10190 號卷第22
    、23頁、本院卷第106 頁、124 頁反面、第131 頁），核與
    證人即被害人丁○○警詢證述之情節大致相符（見99年度偵
    字第1705號卷第12-14 頁）；而被告甲○○供稱將竊得之2
    支行動電話交予被告丙○○等語，為被告丙○○所不否認（
    僅否認知道是贓物；見本院卷第106 、131 頁）；嗣被告丙○○再將該2 支行動電話分別交付予被告乙○○、案外人黃
    順振使用乙節，復為被告乙○○所承認（僅辯稱係借用，且
    不知是贓物；見本院卷第106 、131 頁），並經證人邱瑞家
    於偵查中、黃順振於警詢時分別證述明確（分別見臺灣南投
    地方法院檢察署98年度偵字第3152號卷第5 、6 頁、臺灣彰
    化地方法院檢察署98年度偵字第7270號卷第8 、9 頁、鹿警
    分偵字第0980013603號卷），且核與卷附通聯調閱查詢單所
    示通聯內容相符；此外，復有犯案現場指認照片1 張、贓物
    認領保管單1 紙附卷可稽，足徵被告甲○○上揭任意性自白
    與事實相符，堪予採信。
  (二)綜上，被告甲○○犯竊盜罪之事證已臻明確，犯行堪予認定
    ，應依法論科。
三、被告丙○○犯收受贓物罪部分：
  (一)被告丙○○坦承在彰化縣社頭鄉之至賢宮予被告甲○○見面
    ，並收受被告甲○○交付上開Sony Ericsson 廠牌及NOKIA
    廠牌之行動電話共2 支之事實，但矢口否認有何收受贓物之
    犯行，辯稱：被告甲○○僅告知該2 支行動電話不要了，請
    其代為處理，並未告知是贓物云云。
  (二)惟查：
  1.證人即被告甲○○於偵查及本院審理中均結證稱：其於竊得
    上開2 支行動電話後，即打電話予被告丙○○，欲請被告丙○○代為處理該竊得之行動電話，而被告丙○○表示可代為
    處理後，即將行動電話拿走；當時其有告訴被告丙○○該2
    支行動電話係竊盜所得等語（分別見98年度偵字第10 190號
    卷第23頁、本院卷第125 、126 頁）。而本院審酌：證人
    甲○○與被告丙○○為交情匪淺之好友，此從兩人於98年7
    月間共同犯下10件竊盜案件可徵（已經本院98年度訴字第16
    50號判決有罪確定，參本卷附判決書），以其二人之交情，
    證人甲○○應無故意誣陷被告張盛耀之理、證人甲○○所
    竊得之NOKIA 廠牌、6300型行動電話雖非新型行動電話，但
    外觀仍新穎完好，且使用狀況良好，此有該行動電話照片4
    張及嗣後黃順振使用該行動電話之通聯紀錄可佐（參見同上
    警卷）；另竊得之Sony Ericsson 廠牌、W890i 型行動電話
    為98年3 月3 日始上市之新型行動電話，新機建議售價達新
    臺幣（下同）14,900元【此為該型行動電話上市公開資訊，
    一般人均可在網際網路查悉該資訊】，而本件竊盜犯罪時間
    為98年5 月24日，距該型行動電話上市時間僅二個多月，是
    該遭竊行動電話雖未尋獲扣案，但可信遭竊當時應極為新穎
    ，且價格非低，可知，證人甲○○所竊得之2 支行動電話均
    屬甚有價值之物。而證人甲○○本次竊盜犯行僅竊得該2支
    行動電話乙節，業具證人甲○○、丁○○分別證述明確（見
    本院卷第126 頁、同上警卷被害人丁○○筆錄），則證人甲○○證稱其於竊盜得手後撥打電話予被告丙○○之目的，是
    要請被告丙○○代為處理該行動電話等語，自較被告丙○○
    辯稱是證人甲○○表示該2 支行動電話不要了，要丟掉，其
    才向證人甲○○收取該2 支行動電話云云，合於常情，較可
    採信、又現在中古手機行所在多有，如屬正當來源之行動
    電話，當可自行至中古手機行變賣，何需再委託他人代為處
    理？是若非證人甲○○與被告丙○○兩人有相當交情及信賴
    ，證人甲○○應無竊盜得手後，立即專程撥打電話予被告丙○○，請被告丙○○代為處理該2 支竊得之行動電話之可能
    ；而既有相當信賴關係，又係專程請被告丙○○代為處理贓
    物，證人甲○○於交付該2 支具相當價值之行動電話予被告
    丙○○時，主動說明來源係竊盜所得，即屬合理等情，認證
    人甲○○證稱於交付上開2 支行動電話予被告丙○○時，已
    告知被告丙○○該2 支行動電話均是竊盜所得之贓物等語，
    應堪採信。
  2.證人甲○○雖證稱係為委請被告丙○○代為處理上開2 支行
    動電話之目的將行動電話交付予被告丙○○，但復證稱：當
    時有告知被告丙○○，他自己要也可以、賣掉也可以，而被
    告丙○○僅回答他有用，他拿回去看看，他會處理，後來也
    沒有給我任何代價等語（見98年度偵字第10190 號卷第23頁
    、本院卷第126 頁），互核被告丙○○嗣後均係無償將該2
    支行動電話分別交付予被告乙○○、案外人黃順振使用等情
    ，應認被告丙○○所為，僅是單純收受贓物。
  3.從而，本件被告丙○○明知上開2 支行動電話為贓物，仍故
    意加以收受之事實，堪予認定。
  (三)綜上，被告丙○○故意收受贓物罪之事證已臻明確，犯行至
    堪認定，應依法論科。
四、被告乙○○犯收受贓物罪部分：
  (一)被告乙○○不否認曾向被告丙○○取得上開Sony Ericsson
    廠牌、W890i 型行動電話，插入邱瑞家於98年5 月26日申辦
    且交其使用之0000000000號SIM 卡後撥打電話之事實，但矢
    口否認有收受贓物之犯行，辯稱：其是因自己之行動電話沒
    電，暫時向被告丙○○借用，用完即歸還被告丙○○，並未
    收受贓物云云。
  (二)按認定犯罪事實所憑之證據，並不以直接證據為限，即綜合
    各種間接證據，本於推理作用，為認定犯罪事實之基礎，如
    無違背一般經驗法則，尚非法所不許，最高法院著有44年臺
    上字第702 號判例可資參照。
  (三)經查：
  1.本件係警方以上揭Sony Ericsson 廠牌、W890i 型行動電話
    之序號查詢通聯紀錄，而查悉該行動電話於遭竊後2 天即98
    年5 月26日即遭人插入0000000000號SIM 卡撥打使用，再循
    線查悉0000000000號門號為案外人邱瑞家電信業者申請使用
    ；經傳喚邱瑞家訊問，伊證（供）述稱：該門號SIM 卡係被
    告乙○○於98年5 月26日陪伊一起到員林鎮申請，申請出來
    後就交付予被告乙○○使用等語（分別見臺灣南投地方法院
    檢察署98年度偵字第3152號卷第5 、6 頁、臺灣彰化地方法
    院檢察署98年度偵字第7270號卷第8 、9 頁）；再經檢察官
    提訊被告乙○○訊問，被告乙○○對證人邱瑞家證述之事實
    表示承認（見98年度偵字第10190 號卷第4 頁、98年度偵字
    第7270號卷第44頁），始因而確定被告乙○○於98年5 月26
    日即使用上開行動電話之事實，則被告乙○○對該行動電話
    當無誤認之虞。然檢察官於98年10月20日訊問被告乙○○時
    ，明確以「你以該SIM 卡【即邱瑞家於98年5 月26日申請並
    交付之0000000000號SIM 卡】插入何手機使用？」訊問被告
    乙○○，乙○○卻答稱「我在署立彰化醫院花園撿到1 支
    Sony Ericsson 手機，我使用幾天之後覺得不妥就不再使用
    ，想交給醫院處理，但一時忘記，我開刀回家之後偶然發現
    手機還在我持有，就交回署立彰化醫院服務臺」等語（見98
    年度偵字第7270號卷第44頁）。而檢察官函詢行政院衛生署
    立彰化醫院，經查並無被告乙○○所稱交還Sony Ericsson
    行動電話之事實，有該院98年11月11日彰醫病字第09800086
    64號函附卷可憑（見同上偵卷第47頁）。則被告乙○○上開
    陳述明顯不實，顯然有隱瞞行動電話來源之意圖。
  2.嗣被告乙○○於本院準備程序雖改稱：其係向被告丙○○借
    用上揭行動電話，當時因其行動電話剛好沒電，才向被告丙○○借用電話，但用完即歸還被告丙○○了云云，且被告丙○○不但於同日準備程序附和此說法，並於審判程序為相同
    之證述。惟互核其二人之陳述與卷附其他證據，本院認證人
    丙○○之證述及被告乙○○上揭「臨時借用」之辯詞，均不
    足採信，茲分述如下：
  (1)被告乙○○插用於上揭行動電話之0000000000號SIM 卡，係
    被告乙○○於98年5 月26日隨同邱瑞家一起前往員林鎮申請
    ，且於申請取得同日，即由被告乙○○插入上揭行動電話使
    用乙節，已經認定如上述，則該0000000000號SIM 卡非被告
    乙○○原來使用之門號，當可確認。是被告乙○○與證人丙○○分別供稱及證稱係因被告乙○○行動電話沒電，才自原
    使用之行動電話中取出該門號SIM 卡插用於上揭行動電話云
    云，顯不足採。
  (2)又證人丙○○證稱：被告乙○○係在員林鎮○○路向其借用
    上揭行動電話，當時是白天，其有看到被告乙○○在講電話
    ；其於98年5 、6 月間因手術復健，均未曾到彰化縣和美鎮
    等語（見本院卷128 、129 頁）。惟細核卷附通聯記錄，被
    告乙○○係於98年5 月26日下午9 時3 分、4 分，以上開行
    動電話及門號，在彰化縣和美鎮撥發簡訊3 通（見同上警卷
    通聯調閱查詢單），明顯與證人丙○○上揭證述不符。則證
    人丙○○證稱被告乙○○係在員林鎮○○路之住處，短暫向
    其借用上揭行動電話云云，顯非事實；而證人丙○○於98年
    5 、6 月間既未曾到彰化縣和美鎮，被告乙○○當不可能在
    和美鎮因行動電話沒電，致短暫向證人丙○○借用上揭行動
    電話使用。從而，被告乙○○辯稱僅是短暫、臨時向證人丙○○忌用上開行動電話使用云云，委不足採。
  (3)況被告乙○○既辯稱其本即有行動電話可供使用，則其何需
    於98年5 月26日陪同邱瑞家至員林鎮申辦0000000000號使用
    ？以該門號SIM 卡於同日即插用於上開行動電話，且被告乙○○又攜帶該行動電話前往彰化縣和美鎮使用等情觀之，衡
    情被告乙○○應是取得行動電話機具，但欠缺SIM 卡使用，
    始有必要請邱瑞家申辦新門號供其使用。是上開行動電話係
    證人丙○○以交付予被告乙○○長期使用為目的而交付予被
    告乙○○，且被告乙○○對此亦知之甚詳乙節，洵堪認定。
  3.被告乙○○既係以長久使用之目的而自被告丙○○收受上揭
    行動電話，倘其非明知該行動電話來源可疑，何需於偵查中
    向檢察官說謊？又何需於先前謊言遭戳破後，再於本院審理
    時編攥另一謊言，意圖隱瞞其向被告丙○○收取該行動電話
    供自己長期使用之事實？是本院斟酌上情，認被告乙○○對
    被告丙○○交付之上開行動電話係來源不明之贓物，於收受
    時當有充足之認知。
  (四)綜上，被告乙○○故意收受贓物罪之事證已臻明確，犯行至
    堪認定，亦應依法論科。
五、論罪科刑：
  (一)核被告甲○○所為，係犯刑法第320 條第1 項之普通竊盜罪
    ；被告丙○○、乙○○所為，均係犯刑法第349 條第1 項之
    收受贓物罪。
  (二)被告丙○○、乙○○分別有如上開犯罪事實欄所示之前科，
    並分別於96年9 月11日、96年7 月16日執行完畢，有其二人
    之臺灣高等法院被告前案紀錄表各1 份附卷可稽，其二人受
    此有期徒刑執行完畢後，5 年內故意再犯有期徒刑以上之罪
    ，均為累犯，應依刑法第47條第1 項之規定，各加重其刑。
  (三)爰審酌被告三人均前科累累，素行甚差，有其三人之臺灣高
    等法院被告前案紀錄表在卷可按，並參酌被告甲○○除本次
    犯行外，同一期間所犯竊盜犯行逾70件，顯然欠缺法紀觀念
    ，視他人權利為無物，有嚴懲之必要；而被告丙○○、乙○○明知所收受之物為贓物，仍恣意收受，造成被害人追回遭
    竊物品之困難，所為對他人亦生相當損害；再考量其等犯罪
    手段、目的、所受利益、被害人所受損害程度，以及其等犯
    罪後是否能坦承犯行，知所悔悟之犯後態度等一切情狀，分
    別量處如主文所示之刑，並均諭知易科罰金之折算標準，以
    示懲儆。
據上論斷，應依刑事訴訟法第299 條第1 項前段，刑法第320 條
第1 項、第349 條第1 項、第47條第1 項、第41條第1 項前段，
刑法施行法第1 條之1 第1 項、第2 項前段，判決如主文。
本案經檢察官王元郁到庭執行職務。
中    華    民    國    99    年    6     月    4     日
                  刑事第四庭    法  官  吳永梁
以上正本證明與原本無異。
如不服本判決應於收受判決後10日內向本院提出上訴書狀，並應
敘述具體理由；其未敘述上訴理由者，應於上訴期間屆滿後20日
內向本院補提理由書(均須按他造當事人之人數附繕本)「切勿逕
送上級法院」。
告訴人或被害人對於判決如有不服具備理由請求檢察官上訴者，
其上訴期間之計算係以檢察官收受判決正本之日期為準。
中    華    民    國    99    年    6     月    4     日
                                書記官  許原嘉
附錄本案論罪科刑法條：
中華民國刑法第320條
意圖為自己或第三人不法之所有，而竊取他人之動產者，為竊盜
罪，處5 年以下有期徒刑、拘役或5 百元以下罰金。
意圖為自己或第三人不法之利益，而竊佔他人之不動產者，依前
項之規定處斷。
前二項之未遂犯罰之。
中華民國刑法第349條
收受贓物者，處3 年以下有期徒刑、拘役或5 百元以下罰金。
搬運、寄藏、故買贓物或為牙保者，處5 年以下有期徒刑、拘役
或科或併科1 千元以下罰金。
因贓物變得之財物，以贓物論。

司法院資訊處製作；財團法人民間司法改革基金會備份。
